臺灣高等法院刑事判決　　　　　　　　　　　　　九十三年度上易字第一三０九號
　　上　訴　人　臺灣桃園地方法院檢察署檢察官
　　被　　　告　甲○○
右上訴人因動產擔保交易法案件，不服臺灣桃園地方法院九十三年度易字第六０五號
，中華民國九十三年六月十一日第一審判決（起訴案號：臺灣桃園地方法院檢察署九
十二年度桃發查字第四五七號），提起上訴，本院判決如左：
    主  文
上訴駁回。
    理  由
一、公訴意旨詳如原審判決書附件之聲請簡易判決處刑書所載。
二、按犯罪事實應依證據認定之，無證據不得推定其犯罪事實。又不能證明被告犯罪
    者，應諭知無罪之判決。刑事訴訟法第一百五十四條、第三百零一條第一項分別
    定有明文。又事實之認定，應憑證據，如未能發現相當證據，或證據不足以證明
    ，自不能以推測或擬制之方法，為裁判基礎（最高法院四十年台上字第八六號判
    例參照）；而告訴人之告訴，係以使被告受刑事訴追為目的，是其陳述是否與事
    實相符，仍應調查其他證據以資審認（最高法院五十二年台上字第一三００號判
    例參照）。且認定犯罪事實所憑之證據，雖不以直接證據為限，間接證據亦包括
    在內，然而無論直接證據或間接證據，其為訴訟上之證明，須於通常一般之人均
    不致有所懷疑，而得確信其為真實之程度者，始得據為有罪之認定，倘其證明尚
    未達到此一程度，而有合理之懷疑存在而無從使事實審法院得有罪之確信時，即
    應由法院為諭知被告無罪之判決（最高法院七十六年台上字第四九八六號判例參
    照）。
三、動產擔保交易法第三十八條係以動產擔保交易之債務人，意圖不法之利益，將標
    的物遷移、出賣、出質、移轉、抵押或為其他處分，致生損害於債權人為要件。
    公訴人指述被告涉有違反動產擔保交易法之罪，無非以動產抵押契約書、汽車貸
    款申請書、撥款同意書、訪視報告書各一件（偵字第一七七一０號卷第十五至十
    九頁）資為論據。訊據被告固坦承於前開時、地，以中古汽車設定動產抵押予告
    訴人並貸得二十萬元事實（原審桃簡卷第十八、二二頁），此部分核與告訴人指
    訴相符，並有動產抵押契約書、汽車貸款申請書各一件可按（偵字第一七七一０
    號卷第十五至十九頁），被告為動產擔保交易之債務人之事實，可資認定。惟被
    告堅決否認有違反動產擔保交易法第三十八條之情事，辯稱：該自小客車以伊名
    義向告訴人設定動產抵押貸得款項後，伊使用一段期間，就給當時女友黃麗蘭開
    ，黃麗蘭也依約繳納貸款，惟該自小客車在九十二年三月間發生車禍送修，因尚
    未繳清修理費無法取車，自小客車上在修車廠內等語。經查：
(一)Ｖ２─９７４６號自小客車向告訴人設定動產抵押貸款後，由被告與黃麗蘭使用
    ，一段期間後由黃麗蘭個人使用，九十二年三月二十八日黃麗蘭之父親因故駕駛
    該車輛發生車禍受損，委託友人陳廖興拖往新竹市○○路○段十一之一號匯豐汽
    車股份有限公司維修，修理費用五萬九千元尚未付清，故Ｖ２─９７４６號自小
    客車仍在匯豐公司內等情，已經證人黃麗蘭於警訊（見一七七一０號偵卷第十一
    至十二頁）、原審審理中（見原審桃簡卷第十八至二一頁）結證屬實，且有匯豐
    公司傳真原審之修繕結帳清單（見原審桃簡卷第八頁）在卷可稽，並有匯豐公司
    職員許鳳蘭與原審之公務電話記錄（原審桃簡卷第七頁）附卷可參。依結帳清單
    內所列修繕之項目有噴漆、板金、拖車費、前擋風玻璃、右角燈、引擎蓋、大燈
    、右傳動軸、工字樑、鋁圈、右前葉子板、前保險桿‧‧‧‧等多處，足認本案
    自小客車確實確實發生車禍送修無誤。告訴人為動產擔保交易之債權人，而依動
    產擔保交易特性，於動產擔保交易契約存續中，法律並不禁止標的物之占有人依
    標的物之本質為保管或使用，而僅課以標的物之占有人較高之注意義務，此觀之
    動產擔保交易法第十二條規定自明，檢察官上訴意旨認：「債務人於觀念上應遵
    守動產擔保交易所約定之存放地點之約定，在物理上應使債權人隨時得發現其所
    有物所在，以行使其權利，動產擔保交易之債務人並負此義務，不得將物品移置
    於權利人所不知之處所，而認債務人如主觀上有使該擔保物以任何方式，妨害權
    利人權利之行使，而任將標的物遷移、處分，應即認有不法之意圖」，顯有誤會
    。而依汽車之特性，本即供人代步而需四處移動，以被告與證人黃麗蘭當時屬男
    案自小客車車禍送修後之九十二年五月二十八日，可見本案自小客車係因車禍需
    為重大修繕，因肇事者（黃麗蘭之父親）一時無法付清修繕款項，致無法將車輛
    存放在約定保管地，其「遷移」並非因被告之意圖不法利益所致，其主觀上即無
    不法利益之意圖，而客觀上亦非屬動產擔保交易法第三十八條所稱將標的物遷移
    、出賣、出質、移轉、抵押或其他處分，而有致生損害於債權人情事。
(二)至於被告事後未按期繳納分期價款，告訴人依法得行使取回權，其標的物價值顯
    有減少者，並得請求損害賠償，惟此係告訴人就附條件買賣契約之民事上權利如
    何行使之問題，且本案自小客車因修繕費未清而暫放在修車廠內，被告未積極代
    償款項，容或與契約之民事義務有所違背，然終究與動產擔保交易法第三十八條
    之罪之要件無涉。原審以不能證明被告犯罪，而為被告無罪之諭知，經核其認事
    用法均無不當，應予維持。檢察官上訴指摘原判決不當，為無理由，應予駁回。
四、本件公訴人原聲請簡易判決處刑，原審認有刑事訴訟法第四百五十一條之一第四
    項但書不宜以簡易處刑之情事，依同法第四百五十二條規定，改依通常程序審理
    ，附此敘明。
據上論斷，應依刑事訴訟法第三百六十八條，判決如主文。
本案經檢察官周志榮到庭執行職務。
中　　　華　　　民　　　國　　九十三　　年　　十一　　　月　　　五　　　日
                              臺灣高等法院刑事第九庭
                                    審判長法　官  李  文  成
                                          法　官  周  盈  文
                                          法　官  官  有  明
右正本證明與原本無異。
不得上訴。
                                          書記官  林  蓓  瑜
中　　　華　　　民　　　國　　九十三　　年　　 十一 　　月　　　八　　　日
